【裁判字號】    99,監宣,77
【裁判日期】    990527
【裁判案由】    監護宣告
【裁判全文】
臺灣臺南地方法院民事裁定              99年度監宣字第77號
聲  請  人  甲○○
上列聲請人聲請監護宣告事件，本院裁定如下：
    主    文
宣告鄭黃罔（女，民國○○年○月○○○日生，身分證統一編
號：Ｚ000000000號，住臺南縣佳里鎮○○里○○路二
二一號，居臺南市○○區○○路二段六二五號）為受監護宣告之
人。
選定聲請人甲○○（男，民國○○○年○月○○日生，身分證統
一編號：Ｚ000000000號，住臺南縣佳里鎮○○里○○
路二二一號，居臺南市○○區○○路二段六二五號）為受監護宣
告之人之監護人。
指定乙○○（女，民國○○○年○月○日生，身分證統一編號：
Ｚ000000000號，住臺北市○○區○○里○○街三四四
之一號七樓）為會同開具財產清冊之人。
聲請費用新臺幣玖仟參佰參拾肆元由受監護宣告之人鄭黃罔負
擔。
    理    由
一、按對於因精神障礙或其他心智缺陷，致不能為意思表示或受
    意思表示，或不能辨識其意思表示之效果者，法院得因本人
    、配偶、四親等內之親屬、最近一年有同居事實之其他親屬
    、檢察官、主管機關或社會福利機構之聲請，為監護之宣告
    ，民法第14條第1項定有明文。次按受監護宣告之人應置監
    護人。法院為監護之宣告時，應依職權就配偶、四親等內之
    親屬、最近一年有同居事實之其他親屬、主管機關、社會福
    利機構或其他適當之人選定一人或數人為監護人，並同時指
    定會同開具財產清冊之人，民法第1110條、第1111條第1項
    亦定有明文。
二、本件聲請意旨略以：聲請人為鄭黃罔（女，民國○○年○月○
    ○日生，身分證統一編號：Ｚ000000000號，住臺南縣佳里鎮
    ○○里○○路221號，居臺南市○○區○○路二段625號）之
    次子。因鄭黃罔患有巴金森氏症，無法自理生活，已不能
    為意思表示或受意思表示，或不能辨識其意思表示之效果，
    為此聲請對其為監護宣告。又聲請人甲○○（男，48年1月1
    5日生，身分證統一編號：Ｚ000000000號，住臺南縣佳里鎮
    ○○里○○路221號，居臺南市○○區○○路二段625號）平
    日與鄭黃罔同住，照顧其生活起居，請求選任聲請人擔任
    其監護人。再者，乙○○（女，45年5月1日生，身分證統一
    編號：Ｚ000000000號，住臺北市○○區○○里○○街344之1
    號7樓）為鄭黃罔之三女，經家族成員會議共同決定擔任
    會同開具財產清冊之人，請求指定乙○○擔任會同開具財產
    清冊之人等語。
三、經查，聲請人係鄭黃罔之次子，業據聲請人提出戶口名簿
    1份在卷可憑，且經本院依職權調閱聲請人及鄭黃罔戶籍
    資料，有其二人之全戶戶籍資料查詢結果單2份附卷可參，
    揆諸上開規定，聲請人為宣告鄭黃罔為監護宣告之人之聲
    請人資格，自無欠缺。經查，聲請人主張上情，業據其提出
    國立成功大學醫學院附設醫院診斷證明書、病症暨失能診斷
    證明書、身心障礙手冊各1份為憑。本院審驗鄭黃罔之精
    神狀況，並依職權函請行政院衛生署臺南醫院指派該院精神
    科黃隆山醫師協助鑑定鄭黃罔之精神狀態，鑑定人黃隆山
    醫師參與鄭黃罔之精神狀態鑑定，認為：「一般醫學檢查
    ，個案意識尚稱清晰，對問話可能可以理解，但回答問題讓
    人聽不太清楚，表達能力有問題，無法自我行動，需他人幫
    忙推輪椅才能移動，大小便及個人衛生須他人完全協助。精
    神檢查方面，個案之注意力尚可，判斷能力、對人、時、地
    之定向感、記憶力、計算能力及抽象思考能力均有明顯缺失
    。」「這是一個腦病變後遺症的個案，個案現在呈明顯認知
    能力及行動障礙，個案自我照顧能力呈明顯不足。」鑑定判
    定：「基於受鑑定人有精神上之障礙（其他心智缺陷）（失
    智症合併巴金森氏症候群）其程度重大，基於上開原因，不
    能管理處分自己的財產，基於上開原因，回復之可能性低，
    精神障礙（其他心智缺陷）之程度，可為監護宣告，不能為
    意思表示或受意思表示，不能辨識其意思表示之效果。」有
    鑑定書在卷可稽，故聲請人聲請對鄭黃罔為監護宣告為有
    理由，應予准許。
四、次查，聲請人甲○○（男，48年1月15日生，身分證統一編
    號：Ｚ000000000號，住臺南縣佳里鎮○○里○○路221號，
    居臺南市○○區○○路二段625號）為受監護宣告之人鄭黃
    罔之次子，有戶口名簿1份附卷可參，且經本院依職權調
    閱聲請人及鄭黃罔戶籍資料，有其二人之全戶戶籍資料查
    詢結果單2份可考，並經受監護宣告之人之親屬團體會議推
    定為受監護宣告之人鄭黃罔之監護人，有聲請人所提出之
    親屬團體會議推定監護人說明書、親屬系統表、親屬會議紀
    錄、親屬之戶籍謄本在卷可稽，又參酌受監護宣告之人鄭黃
    罔平日與聲請人共同居住生活，由聲請人照顧其生活起居
    等情，業經聲請人陳明在卷，認由聲請人甲○○擔任監護人
    ，最能符合受監護宣告之人之最佳利益，爰選定聲請人甲○
    ○為監護人；另乙○○（女，45年5月1日生，身分證統一編
    號：Ｚ000000000號，住臺北市○○區○○里○○街344之1號
    7樓）為受監護宣告之人鄭黃罔之三女，有其戶籍謄本1份
    在卷可稽，並經受監護宣告之人之親屬團體會議推定為會同
    開具財產清冊之人，有聲請人所提出之親屬團體會議推定監
    護人說明書、親屬系統表、親屬會議紀錄、親屬之戶籍謄本
    在卷可稽，爰指定乙○○為會同開具財產清冊之人。
五、依民事訴訟法第608條第1項、第95條、第87條第1項，裁定
    如主文。
中    華    民    國    99    年    5     月    27    日
                   家事法庭   法  官  鄭  彩  鳳
正本係照原本作成。
如不服本裁定關於選定監護人及指定會同開具財產清冊之人等部
分，應於送達後十日內向本院提出抗告狀，並繳納抗告費新臺幣
1,000元；其餘關於宣告監護之部分，不得抗告。
中    華    民    國    99    年    5     月    27    日
                              書記官  黃  心  怡

司法院資訊處製作；財團法人民間司法改革基金會備份。
